臺灣桃園地方法院刑事判決
110年度訴字第1233號
                                      111年度訴字第308號
公  訴  人  臺灣桃園地方檢察署檢察官 
被      告  林律廷



選任辯護人  黃昱傑律師
被      告  楊富翔




選任辯護人  陳孟彥律師(法扶律師)          
被      告  張登進



指定辯護人  本院公設辯護人王暐凱  
上列被告因違反毒品危害防制條例案件，經檢察官提起公訴（11
0年度偵字第31362號）及追加起訴（111年度偵字第2097號），
本院判決如下：
    主  文
林律廷共同犯販賣第二級毒品未遂罪，處有期徒刑拾壹月；又犯
轉讓禁藥罪，處有期徒刑參月。
楊富翔共同犯販賣第二級毒品未遂罪，處有期徒刑貳年陸月。
乙○○共同犯販賣第二級毒品未遂罪，處有期徒刑貳年拾月。
扣案如附表編號一、二所示之物沒收銷燬；附表編號三所示之物
沒收。
    事  實
一、林律廷、楊富翔與乙○○均知悉毒品甲基安非他命為毒品危害
    防制條例第2條第2項第2款所列管之第二級毒品，不得持有
    、販賣。竟基於販賣第二級毒品以營利之犯意聯絡，由乙○○
    於民國110年8月10日某時許，以暱稱「0000000」在手機遊
    戲軟體「錢街online」內「中壢獸糖果足重不寒帶」（起訴
    書誤載為「中壢獸糖果足種不寒袋」）之公開群組內，發布
    「甜點外送北中南」等含有暗示交易毒品之訊息，適桃園市
    政府警察局中壢分局內壢派出所警員張峻豪執行網路巡邏察
    覺上開訊息，遂喬裝為購毒者與乙○○使用之遊戲軟體暱稱「
    0000000」、LINE通訊軟體暱稱「@@」（後改為「財神報到
    」）洽談交易事宜，並於同年8月24日某時許談妥以新臺幣
    （下同）3,500元之價格，購買甲基安非他命1包之交易內容
    ，及相約在桃園市○○區○○○街00號前進行交易。後林律廷即
    依乙○○之指示，攜帶毒品並駕駛車牌號碼000-0000號自用小
    客車搭載楊富翔及不知情之張欣妮，於110年8月24日晚間9
    時50分許抵達上開約定地點，林律廷將甲基安非他命1包交
    給楊富翔，由楊富翔將其藏放在口罩夾層內並放置在該處門
    牌下方之滅火器上，並向到場交易之警員張峻豪指明毒品放
    置地點；而警員張峻豪依指示在上開滅火器上取得該甲基安
    非他命1包後，隨即表明身分並當場逮捕林律廷、楊富翔而
    未遂，且扣得附表所示之物，始悉上情。
二、林律廷另知悉甲基安非他命為藥事法管制之禁藥，不得轉讓
    ，竟基於轉讓禁藥之犯意，於110年8月24日中午12時許，在
    桃園市觀音區某工地宿舍，無償轉讓重量不詳之第二級毒品
    甲基安非他命（無證據證明達淨重10公克以上）予與楊富翔
    施用（楊富翔所涉施用第二級毒品犯行，另經臺灣新竹第法
    院以111年度毒聲字第190號裁定令入勒戒處所觀察、勒戒）
    。嗣於110年8月24日晚間9時58分許，楊富翔因上開案件為
    警查獲，經其同意而於翌日（25）凌晨0時25分許採尿送驗
    ，結果呈甲基安非他命陽性反應，而悉上情。
三、案經桃園市政府警察局中壢分局報告臺灣桃園地方檢察署檢
    察官偵查起訴及追加起訴。
    理  由
壹、程序方面
一、本判決下列所引用被告林律廷、楊富翔、乙○○以外之人於審
    判外之陳述，被告3人及其等辯護人於本院準備程序中，均
    已明示同意上開陳述具有證據能力（見本院110年度訴字第1
    233號卷【下稱本院1233卷】第142頁、第192頁；本院111年
    度訴字第308號卷【下稱本院308卷】第46頁）；而檢察官迄
    於言詞辯論終結前，亦未就證據能力部分聲明異議。本院審
    酌上開證據資料作成時之情況，尚無違法、不當或顯不可信
    之情況，認以之作為證據應屬適當，應認前揭供述證據均有
    證據能力。
二、本判決以下所引用之非供述證據，均與本件事實具有自然關
    聯性，且核屬書證、物證性質，又查無事證足認有違背法定
    程序或經偽造、變造所取得等證據排除之情事，復經本院依
    刑事訴訟法第164條、第165條踐行物證、書證之調查程序，
    況檢察官、被告3人及其等辯護人對此部分之證據能力亦均
    不爭執，是堪認均具有證據能力。
貳、實體方面
一、認定犯罪事實所憑之證據及理由：
  ㈠事實一部分：
  ⒈上揭事實，業據被告林律廷、楊富翔、乙○○於警詢、偵查及
    本院審理中均坦承不諱，核與證人即警員張峻豪於偵查中、
    證人即被告林律廷、楊富翔於警詢及偵查中之證述情節相符
    ，並有刑案現場蒐證照片（含張峻豪與被告乙○○間之對話紀
    錄擷圖）48張、林律廷與乙○○間之對話紀錄、桃園市政府警
    察局中壢分局搜索、扣押筆錄暨扣押物品目錄表所載之扣案
    物等可資佐證（見臺灣桃園地方檢察署110年度偵字第31362
    號卷【下稱偵31362卷】第109至117頁、123至127頁、第165
    至188頁；110年度他字第6206號卷第407至414頁）。且扣案
    如附表編號1、2所示之物經送鑑定之結果，均檢出第二級毒
    品甲基安非他命成分等節，有臺北榮民總醫院110年9月23日
    北榮毒鑑字第C0000000號、C0000000號毒品成分鑑定書在卷
    可憑（見偵31632卷第393至395頁），足認被告3人上開任意
    性自白與事實相符，而可採信。
  ⒉衡諸毒品取得不易，量微價高，依一般社會通念以觀，凡為
    販賣之不法勾當者，倘非以牟利為其主要誘因及目的，應無
    甘冒被查緝法辦重刑之危險，平白無端義務為該買賣之工作
    ，是其販入之價格必較售出之價格低廉，而有從中賺取買賣
    差價牟利之意圖及事實，應屬符合論理法則，且不違背社會
    通常經驗之合理判斷。本案被告3人販賣予張峻豪之物係屬
    第二級毒品，為法令嚴禁查緝之對象，販賣行為更事涉重典
    ，若無利潤可圖，其等實無甘冒重典，輕易將所持有之毒品
    無償轉讓他人之可能。且被告林律廷亦於本院準備程序供稱
    ：當時因經濟狀況不好，所以才拿毒品來賣等語（見本院12
    33卷第191頁），應堪認被告3人係基於營利之意圖而為此部
    分犯行無訛。
  ㈡事實二部分：
    上開事實，業據被告林律廷於偵查及本院審理中供認在卷，
    核與證人楊富翔於警詢、偵查中之證述情節吻合，且楊富翔
    於110年8月25日凌晨0時25分許為警所採集之尿液檢體經送
    鑑定之結果，呈甲基安非他命陽性反應乙節，有桃園市政府
    警察局中壢分局（隊）真實姓名與尿液、毒品編號對照表、
    台灣檢驗科技股份限公司濫用藥物實驗室濫用藥物檢驗報告
    （報告編號UL/2021/00000000號）在卷足佐（見偵31362卷
    第153頁、第399頁），足徵被告林律廷上開任意性自白與事
    實相符，亦堪採信。
  ㈢綜上，本件事證已臻明確，被告3人犯行均堪認定，應依法
    論科。
二、論罪科刑：
  ㈠甲基安非他命係毒品危害防制條例第2條第2項第2款所列管之
    第二級毒品，亦屬藥事法第22條第1項第1款所指之禁藥，
　　故行為人明知為禁藥即甲基安非他命而轉讓予他人者，其轉
    讓行為同時該當於毒品危害防制條例第8條第2項之轉讓第二
    級毒品罪及藥事法第83條第1項之轉讓禁藥罪，屬法條競合
    ，應依重法優於輕法、後法優於前法等法理，擇一處斷。而
    藥事法第83條第1項轉讓禁藥罪之法定本刑（7年以下有期徒
    刑，得併科5,000萬元以下罰金），較毒品危害防制條例第8
    條第2項轉讓第二級毒品罪之法定本刑（6月以上5年以下有
    期徒刑，得併科70萬元以下罰金）為重，是轉讓甲基安非他
    命之第二級毒品，除轉讓達一定數量（依「轉讓毒品加重其
    刑之數量標準」規定，轉讓第二級毒品達淨重10公克以上）
    ；或成年人對未成年人為轉讓行為；或對孕婦為轉讓行為，
    依毒品危害防制條例第8條第6項、第9條各有加重其刑至2分
    之1之特別規定，而應依該加重規定處罰者外，均應依藥事
    法第83條第1項之規定處罰。又按行為人轉讓甲基安非他命
    （未達法定應加重其刑之一定數量）予成年男子，同時該當
    藥事法第83條第1項轉讓禁藥罪及毒品危害防制條例第8條第
    2項轉讓第二級毒品罪之構成要件，應依重法優於輕法之原
    則，擇較重之轉讓禁藥罪論處（最高法院109年度台上大字
    第1089號刑事裁定意旨參照）。就事實二部分，無證據證明
    被告林律廷轉讓予楊富翔之甲基安非他命數量已達「轉讓毒
    品加重其刑之數量標準」第2條第1項第2款所定之淨重10公
    克以上，且轉讓之對象亦非未成年人或已懷胎婦女，並無毒
    品危害防制條例第8條第6項、第9條第1、2項應加重其刑至2
    分之1規定之適用。揆諸前揭說明，本案被告林律廷轉讓甲
    基安非他命予楊富翔之行為，即應優先適用藥事法第83條第
    1項之規定論處。
  ㈡罪名：
　⒈核被告林律廷、楊富翔、乙○○就事實一所為，均係犯毒品危
    害防制條例第4條第6項、第2項之販賣第二級毒品未遂罪。
　⒉核被告林律廷就事實二所為，係犯藥事法第83條第1項之轉讓
    禁藥罪。
　⒊被告3人就事實一部分，其等為販賣而持有甲基安非他命之低
    度行為，應為販賣之高度行為所吸收，不另論罪。另被告林
    律廷就事實二部分，其持有禁藥即甲基安非他命之行為，因
    藥事法並未就持有禁藥之行為設立處罰規定，自無持有禁藥
    行為為轉讓禁藥行為吸收之問題，附此說明。
  ㈢被告3人就事實一部分所示犯行，具犯意聯絡及行為分擔，應
    論以刑法第28條之共同正犯。
  ㈣被告林律廷就事實一、二所示犯行，犯意各別，行為互殊，
    應予分論併罰。
  ㈤刑之加重、減輕：
　⒈就被告林律廷、楊富翔部分，不論以累犯並加重其刑之說明
    ：
　⑴被告林律廷前因詐欺、毒品、槍砲、竊盜、公共危險等案件
    ，經臺灣臺中地方法院以106年度聲字第2917號裁定應執行
    有期徒刑4年10月確定，於108年9月5日縮短刑期假釋出監，
    並付保護管束，於110年6月30日保護管束期滿，假釋未經撤
    銷，其未執行之刑已執行完畢論等情；被告楊富翔前因竊盜
    等案件，經臺灣臺南地方法院以108年度聲字第393號裁定應
    執行有期徒刑2年3月，於110年1月1日縮短刑期執行完畢出
    監等情，有其等之臺灣高等法院被告前案紀錄表附卷可查（
    見本院1233卷第33至58頁、第67至77頁）。是被告林律廷、
    楊富翔固於有期徒刑執行完畢後，5年以內故意再犯本案有
    期徒刑以上之罪。
　⑵然檢察官未於起訴書記載被告林律廷、楊富翔本案有構成累
    犯之事實，亦未敘明前揭刑之執行紀錄與本案犯行間之關係
    ，難認檢察官就被告構成累犯之事實及加重其刑事項，已負
    擔主張、舉證及說明責任。參照最高法院刑事大法庭110年
    度台上大字第5660號裁定意旨，本院無從僅憑前述臺灣高等
    法院被告前案紀錄表，逕依職權認定被告林律廷、楊富翔構
    成累犯並加重其刑，僅將被告林律廷、楊富翔上開前科紀錄
    列入刑法第57條第5款「犯罪行為人之品行」之量刑審酌事
    由，一併說明。
　⒉被告3人就事實一部分，客觀上已著手於販賣行為之實行，惟
    因佯裝購毒之警員張峻豪自始不具購買真意，就本案毒品之
    交易無達成真實合意，為未遂犯，依刑法第25條第2項規定
    減輕其刑。
　⒊被告3人就事實一部分；被告林律廷就事實二部分，均依毒品
    危害防制條例第17條第2項規定減輕其刑：
　⑴被告3人於偵查中及本院審理中均自白本案販賣第二級毒品未
    遂之犯行，爰依毒品危害防制條例第17條第2項規定，減輕
    其刑。
　⑵按行為人轉讓同屬禁藥之第二級毒品甲基安非他命（未達法
    定應加重其刑之一定數量）予成年人（非孕婦），依重法優
    於輕法之原則，擇較重之藥事法第83條第1項轉讓禁藥罪論
    處，如行為人於偵查及歷次審判中均自白，仍應適用毒品危
    害防制條例第17條第2項規定減輕其刑（最高法院109年度台
    上大字第4243號刑事大法庭裁定意旨參照）。被告林律廷就
    事實二部分所示轉讓禁藥之犯行，於偵查及本院審理中亦均
    自白犯行，參以上開裁定意旨，亦依上開規定予以減輕。
　⒋就被告林律廷所犯事實一部分，再依毒品危害防制條例第17
    條第1項減輕其刑：
 　 被告林律廷遭警員張峻豪查獲後，提供其與LINE暱稱「@@」
    之對話紀錄，其中提及「@@」之現住地，並經被告林律廷指
    認被告乙○○為媒介事實一所示毒品交易之人，警員張峻豪於
    進一步確認被告乙○○之實際住處後，認定被告乙○○與被告林
    律廷就事實一部分具有犯意聯絡之關係，進而偵辦被告乙○○
    等節，有桃園市政府警察局中壢分局111年3月21日中警分刑
    字第1110015982號函暨檢附之職務報告、蒐證照片等附卷可
    證（見本院1233卷第213至233頁）。足見警員張峻豪原不知
    LINE暱稱「@@」之人之實際身分，係因被告林律廷之供述及
    指認，進而查獲事實一之共犯被告乙○○，核與毒品危害防制
    條例第17條第1項之要件相符，爰依上開規定，就被告林律
    廷所犯事實一部分減輕其刑。且因本條項係規定「減輕或免
    除其刑」，依刑法第66條但書規定，其減輕得減至3分之2，
    附此敘明。
  ⒌被告3人同時有前述減輕事由，依刑法第71條之規定，依法遞
    減之。
  ⒍就被告林律廷、乙○○部分，不依刑法第59條規定酌減其刑：
  ⑴被告林律廷之辯護意旨雖稱：事實一所示之毒品交易數量僅
    有1包、金額3,500元，可見被告林律廷僅為下游散貨賣家，
    復非本案主導交易之人，且本案犯行即時為警查獲，未實際
    產生毒品擴散之危險，整體惡性與犯罪情節難與大中盤之毒
    梟相提並論；另被告林律廷罹患憂鬱及躁鬱症，母親及未婚
    妻身體狀況亦不佳，家中狀況艱辛，但被告林律廷仍有穩定
    工作，且犯後坦承犯行，態度良好，是縱科以販賣第二級毒
    品減輕後之法定最輕本刑，仍有過重，請再依刑法第59條酌
    減其刑等語（見本院1233卷第195至205頁）。
  ⑵被告乙○○之辯護意旨亦稱：事實一部分所販賣之毒品，並非
    被告乙○○所有，被告乙○○僅係刊登訊息並連繫被告林律廷前
    往交易，參與程度非深，亦未獲有不法利得，且本案販賣之
    毒品尚未流入市面，惡性非重，是縱科以販賣第二級毒品減
    輕後之法定最輕本刑，仍有情輕法重之憾，請再依刑法第59
    條酌減其刑等語（見本院308卷第63至65頁）。
  ⑶然按刑法第59條所規定之酌量減輕其刑，係裁判上之減輕，
    必以犯罪之情狀可憫恕，認為宣告法定最低度之刑猶嫌過重
    者，始有其適用；如別有法定減輕之事由，應先依法定減輕
    事由減輕其刑後，猶嫌過重時，始得為之（最高法院105年
    度台上字第952號判決意旨同此見解）。
  ⑷本案被告林律廷、乙○○所涉販賣第二級毒品罪，已因被告林
    律廷、乙○○犯行未遂，且於偵查及審理中均自白犯行等事由
    ，而依前述規定遞減其刑，另就被告林律廷部分亦再依毒品
    危害防制條例第17條第1項規定予以減輕，是法定最低刑度
    均已大幅降低。且販賣第二級毒品行為漫延毒害，戕人身心
    ，為法所嚴禁，事實一所示犯行雖因遭警員張峻豪查獲而尚
    未流入市面，然其等販賣第二級毒品行為仍已危害社會秩序
    ，併與卷內資料綜合判斷，難認被告林律廷、乙○○本案犯行
    究有何堪以憐憫之特殊事由，或有何特別可原宥之處。是經
    衡酌被告林律廷、乙○○所涉販賣第二級毒品罪經減輕後之法
    定最低刑度，並綜合斟酌事實一所示之犯罪情節、動機，雖
    可認其等犯後態度雖佳，然尚未有客觀上足以引起一般人同
    情或顯可憫恕之情狀，而無量處最低度刑期猶嫌過重之情事
    ，未達適用刑法第59條規定酌減其刑之程度。是辯護意旨此
    部分所指，難認有據。至辯護意旨所稱關於被告林律廷、乙
    ○○犯後坦承犯行、犯罪情節相對輕微及生活狀況等情事，已
    經本院審酌上開情狀後而於法定刑度內量定其刑（詳後述）
    ，於此說明。
  ⒎本院審酌被告3人應知毒品戕害人之身心健康，且危害社會秩
    序，仍漠視毒品之危害性而為事實一所示之販賣毒品行為；
    被告林律廷另轉讓甲基安非他命予楊富翔施用，所為助長毒
    品流通，均應非難；惟衡酌被告3人犯後均坦承犯行不諱，
    並考量被告乙○○負責刊登廣告訊息及與警員張峻豪聯繫接洽
    交易事宜；被告林律廷負責提供本案毒品，並與被告楊富翔
    一同前往交易，再由被告楊富翔將毒品放置交易地點等節，
    而斟酌其等就事實一部分各自參與之角色及行為分工；復兼
    衡事實一、二部分各自販賣、轉讓毒品之種類、數量及所生
    之危害程度等情；再衡以被告3人各自犯罪之動機、目的、
    手段，及被告林律廷於本院審理中自述為大學肄業、從事營
    造業工作；被告楊富翔自陳為高中畢業、從事工地粗工工作
    ；被告乙○○則陳稱為高職肄業、無業之智識程度、生活狀況
    （見本院1233卷第388頁、本院308卷第115頁）暨素行（參
    臺灣高等法院被告前案紀錄表，見本院1233卷第33至58頁、
    第67至77頁、本院308卷第13至20頁）等一切情狀，分別量
    處如主文第1至3項所示之刑。
三、沒收部分：
  ㈠扣案如附表編號1、2所示之物，經鑑定均檢出第二級毒品甲
    基非他命成分，業如上述，核屬查獲之第二級毒品。且其中
    附表編號1所示之物，係預計販賣予警員張峻豪之物；附表
    編號2所示之物，則係被告林律廷預計用以販賣之物等節，
    業經被告楊富翔、林律廷陳明在卷（見本院1233卷第142頁
    、第191頁），堪認附表編號2所示毒品為事實一所示犯行所
    剩餘。是除鑑驗用罄之部分外，應依毒品危害防制條例第18
    條1項規定宣告沒收銷燬。另盛裝上開毒品之各包裝袋，因
    沾附有盛裝之毒品而難以析離，且無析離之必要與實益，應
    將該包裝袋整體視為第二級毒品，一併宣告沒收銷燬。
  ㈡扣案如附表編號3所示之手機1支（含門號0000000000號SIM卡
    1張），為被告林律廷所有並供其與被告乙○○聯繫本案販賣
    毒品事宜所用等節，業據被告林律廷供述明確（見本院1233
    卷第191頁），爰依毒品危害防制條例第19條第1項之規定，
    不問屬於犯罪行為人與否，宣告沒收。
  ㈢扣案如附表編號4所示之手機1支（含門號0000000000號SIM卡
    1張），固為被告楊富翔所有，然被告楊富翔已陳稱並未供
    其用以聯繫本案販毒事宜所用等語在卷（見本院1233卷141
    、第385頁），卷內復無事證可認上開手機確有供本案販賣
    第二級毒品之用，爰不予宣告沒收。
據上論斷，應依刑事訴訟法第299條第1項前段，判決如主文。
本案經檢察官甲○○提起公訴及追加起訴，檢察官劉哲名到庭執行
職務。
中　　華　　民　　國　　111 　年　　7 　　月　　8 　　日
                  刑事第四庭 審判長法  官  黃柏嘉
                                   法  官  張羿正
                                   法  官  陳韋如 
以上正本證明與原本無異。
如不服本判決應於收受判決後20日內向本院提出上訴書狀，並應
敘述具體理由。其未敘述上訴理由者，應於上訴期間屆滿後20日
內向本院補提理由書(均須按他造當事人之人數附繕本)「切勿逕
送上級法院」。 
                                   書記官　劉貞儀
中　　華　　民　　國　　111 　年　　7 　　月　　10　　日
附錄論罪科刑依據之法條：
毒品危害防制條例第4條：
製造、運輸、販賣第一級毒品者，處死刑或無期徒刑；處無期徒
刑者，得併科新臺幣三千萬元以下罰金。
製造、運輸、販賣第二級毒品者，處無期徒刑或十年以上有期徒刑，得併科新臺幣一千五百萬元以下罰金。
製造、運輸、販賣第三級毒品者，處七年以上有期徒刑，得併科
新臺幣一千萬元以下罰金。
製造、運輸、販賣第四級毒品者，處五年以上十二年以下有期徒
刑，得併科新臺幣五百萬元以下罰金。
製造、運輸、販賣專供製造或施用毒品之器具者，處一年以上七
年以下有期徒刑，得併科新臺幣一百五十萬元以下罰金。
前五項之未遂犯罰之。
藥事法第83條
明知為偽藥或禁藥，而販賣、供應、調劑、運送、寄藏、牙保、
轉讓或意圖販賣而陳列者，處七年以下有期徒刑，得併科新臺幣
五千萬元以下罰金。
犯前項之罪，因而致人於死者，處七年以上有期徒刑，得併科新
臺幣一億元以下罰金；致重傷者，處三年以上十二年以下有期徒
刑，得併科新臺幣七千五百萬元以下罰金。
因過失犯第一項之罪者，處二年以下有期徒刑、拘役或科新臺幣
五百萬元以下罰金。
第一項之未遂犯罰之。

附表：
編號 項目 數量 說明 備註 1 甲基安非他命（含各包裝袋） 1包 ⑴驗前毛重1.0380公克（淨重0.8333公克），因鑑驗取用0.0023公克鑑定，驗餘淨重0.8310公克。 ⑵檢出第二級毒品甲基安非他命成分。 ⑴於楊富翔處所查扣，原預計交付予警員張峻豪之物。 ⑵參臺北榮民總醫院110年9月23日北榮毒鑑字第C0000000號毒品成分鑑定書（見偵31362卷第395頁）。 2  4包 ⑴驗前毛重6.8766公克（淨重5.7379公克），因鑑驗取用0.0027公克鑑定，驗餘淨重5.7352公克。 ⑵檢出第二級毒品甲基安非他命成分。  ⑴於林律廷處所查扣，預計用以販賣，為事實一該次販賣所剩餘之物。 ⑵參臺北榮民總醫院110年9月23日北榮毒鑑字第C0000000號毒品成分鑑定書（見偵31362卷第393頁）。 3 iPhone6手機(含門號0000000000號SIM卡1張） 1支 被告林律廷所有，供其與被告乙○○聯繫本案毒品交易事宜。  4 vivo手機(含門號0000000000號SIM卡1張） 1支 被告楊富翔所有，無證據可認與本案犯行有所關聯。